臺灣高等法院刑事判決
109年度上訴字第2653號
上  訴  人  
即  被  告  楊傑克


指定辯護人  本院公設辯護人王永炫   
上列上訴人因偽造有價證券等案件，不服臺灣新北地方法院108
年度訴字第1213號，中華民國109年5月26日第一審判決（起訴案
號：臺灣新北地方檢察署108年度偵字第33183號），提起上訴，
本院判決如下：
    主  文
上訴駁回。
    事  實
一、楊傑克需錢孔急欲向嚴志青借款新臺幣（下同）20萬元，知
    悉嚴志青要求需要連帶保證人始願意借款，竟明知未獲其母
    李今嘉之同意或授權為共同發票人或連帶保證人，竟仍意圖
    供行使之用，基於偽造有價證券及行使偽造私文書之犯意，
    於民國107 年8 月29日，在新北市○○區○○街00巷0○0號處所
    內，於附表編號1 所示之本票發票人欄位，除以自己為發票
    人外，復於共同發票人欄偽造「李今嘉」之簽名並按捺指印
    各1 枚，表示與李今嘉共同開立上開本票而簽發金額20萬元
    之本票1 紙，並在附表編號2 所示借據上之「連帶保證人」
    欄內偽簽「李今嘉」之簽名，及按捺指印各1 枚，持以向嚴
    志青借款20萬元而行使之，足生損害於李今嘉及嚴志青。嗣
    經李今嘉向臺灣新北地方法院三重簡易庭請求確認上開本票
    債權不存在後，而為嚴志青查悉上情。
二、案經嚴志青訴請臺灣新北地方檢察署檢察官偵查起訴。 
    理  由
壹、證據能力
    按被告以外之人於審判外之言詞或書面陳述，除法律有規定
    者外，不得作為證據。惟按被告以外之人，於審判外之陳述
    ，雖不符刑事訴訟法第159 條之1 至第159 條之4 之規定，
    而經當事人於審判程序同意作為證據，法院審酌該言詞陳述
    或書面陳述作成時之情況，認為適當者亦得為證據。刑事訴
    訟法第159 條之5 第1 項定有明文。本案所涉被告以外之人
    於審判外所為之陳述及所製作之文書，被告楊傑克於上訴書
    狀，檢察官及公設辯護人本院審判期日中，均未爭執其證據
    能力，且本院審酌結果，認該證據資料製作時之情況，尚無
    違法不當及證明力明顯過低之瑕疵，以之作為證據應屬適當
    ，依上開規定，認該等供述證據均具證據能力。又卷內之文
    書證據，亦無刑事訴訟法第159條之4 之顯有不可信之情況
    與不得作為證據之情形，本院審酌上開證據資料製作時之情
    況，尚無違法不當及證明力明顯過低之瑕疵，亦認為以之作
    為證據應屬適當，是依刑事訴訟法第159 條至第159 條之5 
    規定，所引用之卷證所有證據，如下揭所示均有證據能力，
    合先敘明。
貳、認定犯罪事實所憑證據及理由
    訊據被告坦承於上開時、地，確有簽署如附表編號1、2 所
    示之本票及借據，持以向告訴人嚴志青借款20萬元，惟矢口
    否認有何偽造有價證券之犯行，辯稱：我急需用錢，嚴志青
    明知我剛成年沒多久，知道我母親並未在場，並未同意我簽
    署本票及借據，卻拿準備好的本票及借據誘騙我簽我母親名
    字，我沒有犯意云云。經查：
一、被告為被害人李今嘉之子，因需錢孔急欲向告訴人借款20萬
    元，因告訴人要求需要連帶保證人始願意借款，被告明知未
    獲其母李今嘉之同意或授權為共同發票人或連帶保證人，於
    事實欄所載時、地，於附表編號1 所示之本票發票人欄位，
    除以自己為發票人外，復於共同發票人欄簽署「李今嘉」之
    簽名並按捺指印各1 枚，並於同日在屬私文書如附表編號2
    所示借據上「連帶保證人」欄上簽署「李今嘉」之簽名並按
    捺指印各1 枚，隨即於同日在上開地點，持以向告訴人借款
    20萬元而行使等情，為被告坦認在卷（見原審卷第137-139
    、190-192 頁），核與證人即告訴人、被害人李今嘉於偵查
    中之證述相符（見偵卷第10-11 、18-19 頁），復有附表編
    號1 、2 所示本票及借據影本、被告與告訴人間通訊軟體LI
    NE對話紀錄及本院三重簡易庭108 年度重簡字第1212號民事
    簡易判決書在卷（見偵卷第3-7 、12頁）可佐，此部分事實
    首堪認定。
二、關於本件被告犯行是否由告訴人造意乙節，查：告訴人於偵
    查中具結證稱：被告跟我說要借錢，我說請他找一位保證人
    ，他說他母親可以保證，之後就說他母親有授權他簽名及蓋
    指印，我當時有跟被告說，如果保證人不認帳，被告就是涉
    嫌偽造有價證券，被告說他知道，我沒有叫被告偽造母親簽
    名及按指印（見偵卷第10至11頁），證人李今嘉於偵查中證
    述：並無授權被告簽名跟蓋指印（見偵卷第18頁正反），核
    與被告及告訴人間通訊軟體LINE對話紀錄中係被告主動說我
    媽媽可以保證等語相符（見偵卷第12頁），是難認被告所辯
    可採。又告訴人為擔保其自己債權實現，故才讓被告另覓保
    證人，若告訴人明知保證人無意保證，又豈有於借款與被告
    之時，而讓被告簽寫一毫無擔保效力之票據之理？是被告所
    辯亦不合常理，告訴人之指述顯較被告所辯可採。
三、綜上，本案事證明確，被告所辯不足採信，犯行應堪認定，
    應予依法論科。
參、論罪
一、查被告行為後，刑法第201條第1項業於108年12月25日修正
    公布，自108年12月27日起生效施行，惟此次修正僅將該條
    文之罰金數額調整換算後予以明定，罰金數額實質上並未變
    動，自不生新舊法比較適用問題，應逕行適用裁判時法即現
    行刑法第201條第1項規定。
二、核被告所為，係犯刑法第216 條、第210 條之行使偽造私文
    書罪及同法第201 條第1 項之偽造有價證券罪。又被告在附
    表編號1 所示之本票發票人欄上偽造「李今嘉」署押之行為
    ，係偽造有價證券之階段行為，而其偽造有價證券後復持以
    行使，行使有價證券之輕度行為，為偽造之重度行為所吸收
    ；又被告在附表編號2 所示之借據上「連帶保證人」欄偽造
    「李今嘉」署押之行為係偽造私文書之部分行為，而偽造私
    文書之低度行為，應為行使之高度行為所吸收，均不另論罪
    。又被告先後在本票及同面額之借據上，先後偽造「李今嘉
    」之簽名及按捺指印，以偽造有價證券及偽造私文書，係於
    密切接近之時間及相同地點為之，且係出於同一目的所為，
    各應視為數個舉動之接續施行，屬接續犯論以一罪。又被告
    為供擔保同一借款，偽造本票及借據並一次交付而行使之，
    係一行為同時觸犯偽造有價證券、行使偽造私文書罪，為想
    像競合犯，應依刑法第55條前段規定從一重之偽造有價證券
    罪處斷。 
肆、駁回上訴之理由
一、原審詳查後認被告上開犯行明確，適用刑法第201條第1項、
    第210條、第216條、第55條、第205條、第219條等規定，並
    以被告之責任為基礎，審酌被告冒用其母親名義共同簽發本
    票且偽造借據並均持以行使，向告訴人借款20萬元，所為妨
    害有價證券正常流通及交易秩序，進而影響告訴人及被害人
    李今嘉之權益，所為實屬不該；復審酌被告迄至言詞辯論終
    結均未與告訴人達成和解，且否認犯行，犯後態度不佳，兼
    衡其犯罪動機、目的、手段、素行、自陳國中畢業之智識程
    度，從事網拍工作，月收入約3 萬元，未婚無子女，未與父
    母同住，惟每月需給父母1 萬元之家庭生活及經濟狀況等一
    切情狀；被告偽造如附表編號1所示之本票1張，票面金額20
    萬元，另偽造如附表編號2所示之私文書，對市場秩序及交
    易信用已造成危害，而量處有期徒刑3年2月。沒收部分則以
    ：未扣案如附表編號1所示之本票，為偽造之有價證券，應
    依刑法第205條之規定，不問屬於犯人與否，宣告沒收；未
    扣案如附表編號2至所示之借據，偽造同金額擔保之借據上
    「連帶保證人」欄所示「李嘉今」之簽名及按捺指印各1枚
    ，均屬偽造之署押，則不問屬於被告與否，均應依刑法第21
    9條規定宣告沒收之，宣告沒收。經核其認事用法並無違誤
    ，量刑及沒收亦屬妥適，應予維持。
二、被告上訴意旨以：被告於原審已敘明因有資金需求，於網路
    上看到告訴人嚴志青廣告訊息可提供資金借貸，被告遂與告
    訴人嚴志青聯繫借款。當時所有借據、借款文件、本票，均
    為告訴人嚴志青所預先撰擬及準備，當時告訴人明知被告 
    母親並不在場、並沒有當場獲得被告母親同意，但告訴人 
    仍要求被告必須要簽署自己及被告母親姓名於借據及本票當
    作借款擔保，被告與告訴人相約碰面，再現場碰面取款時才
    被告訴人要求要簽署本票及借據，一時間難以仔細思考且因
    被告急需資金，為了順利借款，加上告訴人嚴志青在旁指示
    被告才會於本票上發票人處簽上被告母親姓名，但綜合當時
    背景事實被告實無偽造有價證券之犯意，而係告訴人教唆所
    為被告應無構成偽造有價證券罪，另就論罪科行部分，再審
    酌減輕量刑等云云。惟查被告確涉有上揭犯行，業如前述，
    被告上訴否認犯行，本院認並無理由。又被告上訴雖請求減
    輕其刑，惟按刑之量定，為求個案裁判之妥當性，法律賦予
    法院裁量之權，量刑輕重，屬為裁判之法院得依職權自由裁
    量之事項，苟其量刑已以行為人之責任為基礎，並斟酌刑法
    第57條各款所列情狀，在法定刑度內，酌量科刑，如無偏執
    一端，致明顯失出失入情形，上級審法院即不得單就量刑部
    分遽指為不當或違法。本件原審判決於量刑時，已依行為人
    之責任為基礎，並審酌刑法第57條各款所列情形，予以綜合
    考量，既未逾越法定刑度，亦未濫用裁量權限，於法並無不
    合，而偽造有價證券罪之最低本刑係3年以上，原審之量刑
    已接近上揭之最低本刑，難認有過重之情形，又被告迄未與
    告訴人和解，量刑基礎事實亦未改變，是被告上訴核無理由
    ，應予駁回。
三、被告經合法傳喚，有本院送達證書在卷可憑（本院卷第53頁
    ），其無正當理由不到庭，爰不待其陳述，逕為一造辯論判
    決。
據上論斷，應依刑事訴訟法第368 條、第371 條，判決如主文。
本案經檢察官楊唯宏提起公訴，檢察官劉斐玲到庭執行職務。
中　　華　　民　　國　　109 　年　　9 　　月　　30　　日
                  刑事第八庭    審判長法　官  陳世宗
                                      法　官  吳勇毅
                                      法　官  呂寧莉
以上正本證明與原本無異。
如不服本判決，應於收受送達後20日內向本院提出上訴書狀，其
未敘述上訴之理由者並得於提起上訴後20日內向本院補提理由書
（均須按他造當事人之人數附繕本）「切勿逕送上級法院」。
                                      書記官  賴資旻
中　　華　　民　　國　　109 　年　　9 　　月　　30　　日

附表：
編號 有價證券/ 文書名稱 欄位 偽造署押 卷證出處   1 發票日期107 年8 月29日、票號CH465496號、面額20萬元之本票 發票人欄 「李今嘉」之簽名並按捺指印各1 枚  本票影本見偵卷第6 頁    2 借款日期107 年8 月29日、金額20萬元之借據 連帶保證人欄  「李今嘉」之簽名並按捺指印各1 枚 借據影本見偵卷第7 頁